【裁判字號】    99,非抗,129
【裁判日期】    990927
【裁判案由】    選任臨時管理人
【裁判全文】
臺灣高等法院民事裁定                 99年度非抗字第129號
再抗告人  甲○○
上列再抗告人因相對人乙○○與鎧立電腦股份有限公司間選任鎧
立電腦股份有限公司臨時管理人事件，對於臺灣臺北地方法院中
華民國98年10月20日98年度審抗字第3號裁定提起再抗告，本院
裁定如下：
    主  文
再抗告駁回。
再抗告程序費用由再抗告人負擔。
    理  由
一、按對於非訟事件抗告法院之裁定再為抗告，僅得以其適用法
    規顯有錯誤為理由，民國99年1月13日修正之非訟事件法第
    45條第3項定有明文。所謂適用法規顯有錯誤，係指原裁定
    依其所認定之事實，適用法規顯有錯誤而言，不包括漏未斟
    酌證據及認定事實不當之情形在內（最高法院63年台上字第
    880號判例、80年台上字第1326號判例、93年度台抗字第429
    號判決參照）。
二、本件再抗告人係原裁定所選任之臨時管理人，對原審法院所
    為裁定提起之再抗告意旨略以：
  (一)依公司法第208條之1第1項之立法理由，可知選任公司臨時
    管理人，須董事會不為或不能行使職權，造成公司業務停頓
    ，影響股東權益及國內經濟秩序，致公司受有損害之虞始可
    。惟相對人僅以其已辭職鎧立電腦股份有限公司（下稱鎧立
    公司）董事長及董事，董事劉桂珠與陳定國亦經司法判決確
    認非董事，監察人賴世雄已死亡，且股東亦不出席股東會，
    而鎧立公司有欠稅與民事債務糾紛須處理云云，請求選任臨
    時管理人，然就公司業務是否因此停頓？有無經理人或職員
    仍在公司任職並營運？或係公司已停止營業而依法須解散者
    （此時則非選任臨時管理人，而係清算人）？相對人皆未依
    法提出釋明，原裁定逕准許選任臨時管理人，自有違誤。又
    原裁定以法務部行政執行署因鎧立公司欠繳營業稅，已進行
    強制執行程序，若鎧立公司無董事會行使職權，確有致其權
    益受損而准選任臨時管理人云云，惟該強制執行程序，應屬
    是否依行政執行法第26條準用強制執行法第5條第4項之法理
    ，或準用強制執行法第30條之1再準用民事訴訟法第51條規
    定，聲請選任特別代理人以資解決之問題，無需選任臨時管
    理人，原裁定係屬違誤。
  (二)又再抗告人係致理商業專科學校國際貿易科畢業，僅具有普
    通會計之常識，雖曾於93年間至鎧立公司任職會計，惟此僅
    係一受僱公司負責記帳之基層職位，對公司之業務並不知悉
    ，且早於95年10月間已離職，並任職於大企室內裝修有限公
    司迄今，離職後對鎧立公司之業務及其股東間之糾紛，更是
    完全不知悉。則再抗告人實與鎧立公司無關，亦無專業能力
    處理該公司之業務。甚且，依相對人聲請內容所示，鎧立公
    司現有民事債務及公法上稅務之強制執行事件，如欲處理此
    等糾紛，尤須具有法律或財務之專業人士擔任，再抗告人實
    不適宜亦無能力擔任臨時管理人。又相對人雖主張已辭任董
    事長及董事之職務，惟相對人仍係鎧立公司之股東，就鎧立
    公司具有直接之利害關係，且瞭解公司之營運狀況，自較再
    抗告人適宜擔任臨時管理人。原裁定僅以再抗告人於93年至
    95年9月任職鎧立公司之會計，即認再抗告人對公司業務了
    解，並選任僅曾為基層員工之再抗告人為臨時管理人，不合
    立法意旨，更不合事理人情，原裁定顯有違誤，爰聲明廢棄
    原裁定云云。
三、經查，原裁定係以再抗告人曾於93年至95年9月底間任職鎧
    立公司會計乙職，其對於鎧立公司之業務會計狀況有相當了
    解，其雖非鎧立公司之股東，卻能獨立於相關人士之利益糾
    葛，並有足夠之專業知識及道德操守可協助鎧立公司處理各
    項事務，認由再抗告人甲○○擔任鎧立公司之臨時管理人為
    宜而選任之，有原裁定可據。是原裁定依其職權選任再抗告
    人為鎧立公司之臨時管理人，乃原裁定依其職權認定事實之
    問題，並無適用法規顯有錯誤之情形。
四、綜上，原裁定並無適用法規顯有錯誤之情形，再抗告人指摘
    原裁定不當，聲明廢棄，為無理由，應予駁回。
五、據上論結，本件抗告為無理由。爰裁定如主文。
中    華    民    國    99    年    9     月    27    日
                      民事第六庭
                        審判長法  官  鄭三源
                              法  官  邱  琦
                              法  官  林玉珮
正本係照原本作成。
不得再抗告。
中    華    民    國    99    年     9    月    27    日
                               書記官   廖月女

司法院資訊處製作；財團法人民間司法改革基金會備份。
